【裁判字號】    94,重訴,89
【裁判日期】    950425
【裁判案由】    給付買賣價金等
【裁判全文】
臺灣臺北地方法院民事判決              94年度重訴字第89號
原      告  戊○○
訴訟代理人  余鐘柳律師
被      告  太平產物保險股份有限公司
法定代理人  任子平
共      同
訴訟代理人  趙文銘律師
            江東原律師
            劉秋絹律師
複 代 理人  柯一嘉律師
被      告  甲○○
            丁○○
            丙○○
上  三  人
訴訟代理人  郭錦茂律師
上列當事人間請求給付買賣價金等事件，本院於中華民國95年4
月11日言詞辯論終結，判決如下：
    主  文
被告太平產物保險股份有限公司應給付原告新臺幣貳仟伍佰伍拾
萬貳仟柒佰零陸元，及自民國九十四年一月十三日起至清償日止
，按年息百分之五計算之利息。
原告其餘之訴駁回。
訴訟費用由被告太平產物保險股份有限公司負擔二分之一，餘由
原告負擔。
本判決第一項於原告以新臺幣捌佰參拾壹萬元或同面額臺灣銀行
可轉讓定期存單為被告太平產物保險股份有限公司供擔保，得假
執行。但被告太平產物保險股份有限公司如以新臺幣貳仟伍佰伍
拾萬貳仟柒佰零陸元為原告預供擔保，得免為假執行。
原告其餘假執行之聲請駁回。
    事實及理由
壹、程序方面：
一、被告太平產物保險股份有限公司（以下簡稱太平保險公司）
    法定代理人原為黃清江，嗣於民國94年3月29日變更為任子
    平，此有該公司變更登記事項卡影本在卷足考，而任子平業
    並於94年5月30日具狀聲明承受訴訟，此亦有其書狀在卷足
    佐，核無不合，應予准許（本院卷第135頁至第139頁）。
二、原告起訴原為預備聲明，其先位聲明為：(一)被告太平產物保
    險股份有限公司應給付原告新臺幣（下同）25,502,706元，
    及自訴狀繕本送達之翌日起至清償日止，按年息5％計算之
    利息；(二)原告願供現金或臺灣銀行可轉讓定期存單供擔保後
    請准假執行；其備位聲明則為：(一)被告太平保險公司、甲○○、丁○○、丙○○應連帶給付原告25,502,7 06元，及自
    訴狀繕本送達之翌日起至清償日止，按年息5％計算之利息
    。(二)原告願供現金或臺灣銀行可轉讓定期存單供擔保後請准
    假執行（本院卷第3頁至第4頁）。嗣於94年4月13日具狀變
    更其訴之聲明為：(一)被告太平保險公司、甲○○、丁○○、
    丙○○應連帶給付原告25,502,706元，及自訴狀繕本送達之
    翌日起至清償日止，按年息5％計算之利息。(二)原告願供現
    金或臺灣銀行可轉讓定期存單供擔保後請准假執行（本院卷
    第113頁至第114頁）。惟其訴之聲明更易內容，經本院闡明
    後，原告係稱「（問：連帶請求之依據？）被告間有共同侵
    權行為，如鈞院認為買賣交易只存在被告太平產物保險股份
    有限公司間，則被告丁○○、被告甲○○、被告丙○○沒有
    連帶的責任存在」（本院卷第229頁反面），可見原告形式
    上聲明雖有減縮，惟其所為請求仍與其變更前無異，是此部
    份自未涉及訴之變更，在此說明。
貳、實體方面：
一、原告起訴主張：被告甲○○原為被告太平保險公司副董事長
    、被告丁○○為被告甲○○之秘書、被告丙○○為被告太平
    保險公司投資部經理，均為被告太平保險公司未上市股票買
    賣之經辦人員。原告於93年1月間，經由被告丙○○之介紹
    ，分別認識被告甲○○、丁○○，並因此經由被告甲○○等
    人與被告太平保險公司往來買賣巨擘科技、聯笙電子、統寶
    光電等未上市公司股票，初期均能順利完成交割。殆至93年
    7月29日，被告太平保險公司表示渠有台灣固網股票（以下
    簡稱台固股票）6,400張，每股願以5.2元之價格售予原告，
    嗣又來電告知尚有1,000張上開公司股票，每股願以5元價格
    一併售予原告，以上2筆買賣總價共38,165,160元，原告便
    以被告甲○○指定之丁○○、甲○○在交通銀行及國泰世華
    銀行帳戶匯入上開款項，迨款項匯入後，被告太平保險公司
    卻遲遲無法給付6,400張股票與原告，經原告一再催討，被
    告只得和原告解除買賣契約，經結算後，被告允諾願返還原
    告33,007,7 06元，並開立支票二張予原告，惟上開票據均
    因存款不足而退票，經原告一再催討，被告便自93年9月1日
    起至93年9月29日止，前後累計返還7,505,000元，尚欠款
    25,502,706元未還，雖經多次催款，但均無結果。乃被告甲○○既經被告太平保險公司董事會全體董事及監察人授權，
    可在10,000,0 00元以上、30,000,000元以下之未上市股票
    買賣額度內和原告交易股票，而本件契約又經解除，故原告
    依解除契約後所為協議約定之法律關係提起本件訴訟。又如
    被告甲○○等人未經被告太平保險公司之授權，卻宣稱係在
    被告太平保險公司經營未上市股票買賣業務，且買賣行為均
    在被告太平保險公司辦公室內為之，被告甲○○已交付之股
    票，其出售人亦均為「太平產物保險股份有限公司」，買入
    者亦登載為「太平產物保險股份有限公司」，顯然被告甲○○等人在執行未上市股票投資業務時，施以詐術和不法侵害
    原告權益，原告另依民法第188條之規定，提起本件訴訟，
    請求被告太平保險公司與被告甲○○、丁○○、丙○○等人
    負連帶賠償責任等語。並聲明：(一)被告太平保險公司、甲○○、丁○○、丙○○應連帶給付原告25,502,706元，及自訴
    狀繕本送達之翌日起至清償日止，按年息5％計算之利息。
    (二)願供現金或臺灣銀行可轉讓定期存單供擔保後為假執行。
二、被告太平保險公司則以：原告戊○○係與被告甲○○個人、
    量子企管公司買賣股票，因被告甲○○無法交付其個人承諾
    之台固股票，經原告戊○○要求被告甲○○個人交還該等購
    股款項，乃雙方協議由被告甲○○簽發其個人支票交付作為
    股款之返還，嗣因支票不獲兌付，故原告要求被告甲○○簽
    發量子公司之支票交付戊○○以為清償。因此本件股票買賣
    自交易、匯款、解約等原告均係向甲○○、量子公司進行，
    甚至解約後原告仍接受第三人量子公司之和解，並接受該公
    司簽發之票據，並且收據均載「抵償量子企管、甲○○退票
    之金額」，是知系爭股票之買賣，係與被告甲○○、訴外人
    量子公司間私人買賣，與被告太平保險公司無涉。又本件被
    告甲○○若係施向原告詐術者，該詐騙行為亦非其職務上行
    為，自無民法第188條規定之適用等語為辯。並聲明：(一)原
    告之訴及假執行之聲請均駁回。(二)如受不利益之判決，願供
    擔保請准宣告免為假執行。
三、被告甲○○、丁○○、丙○○等人則以：
  (一)被告丙○○部分：被告丙○○雖曾擔任被告太平保險公司投
    資部經理，並交付原告配偶乙○○之名片1張予時任被告太
    平保險公司副董事長之被告甲○○且介紹彼等認識，惟其隨
    後即未參與原告與被告甲○○間股票買賣之情事，故原告對
    於被告丙○○之本件請求，即無理由。
  (二)被告丁○○部分：被告丁○○當時擔任被告甲○○之秘書，
    銜被告甲○○指示與原告或原告配偶乙○○聯絡，至於買賣
    股票名稱、張數或價格，均須請示被告太平保險公司或被告
    甲○○決定，故被告甲○○才是系爭買賣之當事人。至於原
    告雖將購買前述台固股票之價金匯至被告甲○○指定之被告
    丁○○交通銀行台北分行戶頭，惟該戶頭乃被告甲○○向其
    所借用。而本件原告與被告甲○○間對於股票交易之張數、
    價格均未爭執，僅因被告甲○○嗣後未能履行債務始生糾紛
    ，可徵被告丁○○對原告並無不法侵害行為，原告向被告丁○○為本件請求，亦無理由。
  (三)被告甲○○部分：
  1.系爭台固股票買賣乃被告甲○○與原告間之交易，惟被告甲○○除交付1,000張台固股票外，其餘無法交付，被告甲○○及原告配偶乙○○乃於電話中連絡，並約定由被告甲○○
    簽發個人支票按買賣價格交還款項，由原告至被告太平保險
    公司向被告丁○○收取該支票，並無原告等至被告太平保險
    公司協商和解之事。而被告甲○○個人支票退票後，原告夫
    妻至被告甲○○家裡要求簽發被告太平保險公司為發票人之
    支票，為被告甲○○所拒絕，並簽發量子企管顧問股份有限
    公司支票，故被告甲○○始為系爭交易之當事人，與被告太
    平保險公司無涉。而被告甲○○雖曾以被告太平產險公司名
    義與原告多次買賣未上市公司股票，但系爭交易係被告以其
    個人名義與原告所為之買賣，並非以被告太平保險公司名義
    為之。
  2.被告甲○○雖未以太平保險公司名義為系爭買賣，而以被告
    甲○○個人名義為買賣，但被告甲○○確係經太平保險公司
    授權買賣未上市股票10,000 ,000 元至30,000,000元間，故
    原告所稱被告甲○○等人未經太平保險公司授權，卻宣稱在
    太平產險公司經營未上市公司股票買賣業務並不實在。惟系
    爭買賣是被告甲○○與原告間之買賣，並非執行太平產險公
    司未上市股票投資業務之行為。故原告主張被告甲○○、丁○○、丙○○等人無權代理，依民法第188條請求被告甲○○、丁○○、丙○○與被告太平保險公司連帶給付前揭款項
    ，即無理由。
  (四)被告丙○○、甲○○、丁○○並聲明：(一)原告之訴及假執行
    之聲請均駁回。(二)如受不利益之判決，願供擔保請准宣告免
    為假執行。
四、兩造不爭執之事項：
  (一)被告甲○○原為被告太平保險公司董事兼副董事長，被告丙○○原為上開公司投資部經理，被告丁○○則為被告甲○○
    之秘書。嗣被告甲○○前揭董事乙職業於93年10月8日，經
    行政院金融監督管理委員會以其具公司法第30條、第192條
    第5項、第216條準用第303條之情事，而令當然解任。此有
    被告甲○○及丙○○之名片（本院卷第7頁）、原告於94年2
    月21 日向經濟部商業司所請領之被告太平保險公司變更登
    記表在卷足考（本院卷第110頁至第111頁）。
  (二)原告曾以本人或訴外人吳霞之名義，自93年1月8日、同年6
    月28日、7月23日、7月26日、8月2日與名義上買受人或出賣
    人為被告太平保險公司進行未上市公司股票交易，其股票種
    類計有台固股票、巨擘科技股份有限公司（以下簡稱巨擘股
    票）、聯笙電子股份有限公司（以下簡稱聯笙股票）、統寶
    光電股份有限公司（以下簡稱統寶股票）。以上有卷附證券
    交易稅一般代徵稅額繳款書、巨擘股票等在卷可佐（本院卷
    第8頁至第13頁、第101頁、第103頁）。
  (三)本件原告因以每股5.2元而買受台固股票6,400張（每張1,00
    0股，下同）、以每股5元購買上開公司股票1, 000張，而於
    93年7月29日、30日分別匯入丁○○於交通銀行台北分行開
    設帳號000000000000帳戶、被告甲○○於國泰世華銀行松山
    分行開設帳號000000000000號帳戶，合計共38,165,160元，
    其後原告並曾取得台固股票1,000張。以上有匯款回條聯、
    轉帳明細、存款存根附卷足考（本院卷第16頁至第22頁），
    並經證人乙○○證實在卷（本院卷第229頁）。而被告丁○○曾於其後之93年9月1日匯款1, 200,000元予原告，訴外人
    王邦臻於同日亦匯款800,000元予原告，被告甲○○另於同
    年月2日匯款500,000元予原告，而原告又自93年9月6日起至
    同年月29日止陸續收受現金合計5, 000,000元，合計為7,50
    5,000元。而扣除已取得之台固股票及前揭款項後，原告尚
    未收回為購買前述台固股票所支出之金額為25,502,706 元
    。以上有還款明細表、匯出匯款回條、匯款回條、收據等在
    卷足佐（本院卷第26頁至第44頁）。
  (四)被告太平保險公司92年9月23日修正通過該公司資金運用辦
    法修正條文對照表第5條，其內明訂「本公司非於證券集中
    交易市場或非證券營業所每次買進或賣出之各項投資標的，
    應依左列授權規定，呈請核准‧‧‧副董事長『壹仟萬元至
    參仟萬元（含）』」，此有被告太平保險公司提出之前揭修
    正條文對照表附卷足按（本院卷第182頁）。
五、本件原告起訴主張被告甲○○於93年7月28日、29日以被告
    太平保險公司代理人之身分分別以每股5.2元、5元之價格出
    售台固股票6,400張、1,000張予原告，共經原告如數交付38
    ,165,160 元，惟屆期被告太平保險公司無法交付前述股票
    ，乃原告已經解除系爭買賣合約，並協議被告太平保險公司
    應該返還33,007,706元，故被告太平保險公司自應返還扣除
    原告已獲償還之7,505,000元外之剩餘25,502,706元款項；
    而如認被告甲○○無權代理被告太平保險公司締約，則被告
    甲○○、丁○○、李雪芳為被告太平保險公司之受雇人，因
    不法詐騙原告偽稱得與被告太平保險公司締約，故被告4 人
    均應負連帶賠償原告前述25,502,706元款項各語。惟均為被
    告等人所否認，並各以前揭情詞置辯。是本院首應審究者，
    核為：被告甲○○是否有權且居於被告太平保險公司代理人
    之身分與原告締結本件台固股票買賣契約？亦即系爭股票買
    賣契約是否合法成立，暨其後是否併經原告與太平保險公司
    間合法解除，亦即原告請求被告太平保險公司返還剩餘未獲
    清償之價金有無理由？其次，若前述原告與被告太平保險公
    司間之股票買賣交易情節無法成立，則被告甲○○、丁○○
    、丙○○是否涉有詐術而誘令原告締約之情事？
六、經查：被告甲○○係有權且居於被告太平保險公司代理人之
    身分與原告締結本件台固股票買賣契約，即本件原告與被告
    太平保險公司間之買賣契約已經有效成立。
  (一)按原告主張被告甲○○係援兩造以往交易模式，以副董事長
    之身分代理被告太平保險公司於93年7月28日、29日經由電
    話與原告洽談，而就本件買賣之標的物即台固股票其張數、
    價金達成合意，伊並因此而如數交付價金乙情，業據其提出
    被告太平保險公司之變更登記表、伊與被告太平保險公司於
    本件交易之前之其他買賣未上市股票交易後繳納證券交易稅
    之繳款書、匯款回條聯、轉帳明細、存款存根在卷可按，並
    經證人乙○○證述在卷（本院卷第227頁至第229頁），而依
    卷附前述被告太平保險公司資金運用修正條文對照表所載，
    該公司確於被告甲○○任職副董事長期間，通過授權該公司
    之副董事長得在10,000,000元至30,000,000元之範圍內，於
    非證券集中交易市場或非證券營業所在每次買進或賣出未上
    市股票無誤。茲被告太平保險公司、甲○○均未否認本件交
    易乃由被告甲○○與原告聯繫而成立（按被告太平保險公司
    、甲○○僅辯稱本件交易僅存在於原告與被告甲○○間而已
    ），而按「本法所稱公司負責人：在無限公司、兩合公司為
    執行業務或代表公司之股東；在有限公司、股份有限公司為
    董事」，此復經公司法第8條第1項載有明文，是被告甲○○
    於93年10月8日前，既仍身為被告太平保險公司董事，甚至
    在與原告締結本件買賣交易時更身兼副董事長乙職，並經被
    告太平保險公司賦予在非證券集中交易市場或非證券營業所
    進行未上市股票之交易，是被告甲○○依前揭規定，就本件
    股票交易之進行，即屬被告太平保險公司之負責人無疑。因
    此本件自客觀上審究，被告甲○○自堪認定係有權代理被告
    太平保險公司而與原告間就系爭台固股票之買賣事宜已達成
    合意，且原告又已依約履行交付價款之義務。
  (二)至於被告太平保險公司固辯稱原告始終未能提出可以證明兩
    造間股票買賣交易存在之契約，且原告就其主張買受台固股
    票之價款係匯入丁○○、甲○○之個人帳戶，並非交付被告
    太平保險公司，且原告在未能取得台固股票後，係與被告甲○○、丁○○等人進行結算，而非逕向被告太平保險公司請
    求賠償，可見原告明知本件交易之對象並非被告太平保險公
    司，而係被告甲○○，況且被告太平保險公司已在93年4 月
    26日董事會修正「資金運用辦法」而未授權副董事長買賣未
    上市股票，本件交易既成立在後即與被告太平保險公司無關
    云云。又被告甲○○亦辯稱本件係伊個人與原告間之買賣交
    易，與被告太平保險公司間並無關係各語。然按：
  1.當事人就標的物及其價金互相同意時，買賣契約即為成立，
    民法第345條第2項定有明文。次按買賣之債權契約並非要式
    行為，除民法第166條情形外，自無須以訂立書據為其要件
    ，苟有其他證據方法，足以證明確有買賣事實，則因買賣所
    發生之債務關係，即不容藉口無書據而任意否認，蓋此因買
    賣契約為諾成契約，一經當事人就標的物及其價金互相同意
    ，買賣契約為成立（參見最高法院18年上字第29 56號判例
    、20年上字第2202號判例）。查本件係屬買賣契約，即非要
    式行為，而原告與身為被告太平保險公司副董事長之被告甲○○就議定之買賣股票種類、數量及每股價金等條件，既已
    互表同意，甚至原告更已如數給付價金已如前述，是本件原
    告與被告太平保險公司間之系爭有關台固股票之買賣交易即
    屬合法成立，自不因欠缺書面之證明文件而受影響。
  2.又按代理人於代理權限內，以本人名義所為之意思表示，直
    接對本人發生效力，民法第103條第1項定有明文。又民法所
    謂代理，係指本人以代理權授與代理人，由代理人以本人名
    義為意思表示，或受意思表示，而直接對本人發生效力而言
    （最高法院79年度台上字第1907號裁判要旨參照）。本件參
    酌被告甲○○於被告太平保險公司所任職務，暨前述資金運
    用辦法所載內容，其又非無權代理被告太平保險公司買賣未
    上市股票；甚至在此之前，被告甲○○屢次與原告間就出售
    或買入包括台固股票在內之各該未上市股票，均係以被告太
    平保險公司之名義為出賣人或買受人乙節，復均為兩造所不
    爭，且有前述證券交易稅一般代徵稅額繳款書、巨擘股票等
    存卷可佐。是執上資料，即足證明被告甲○○自與原告進行
    未上市股票交易起始迄至本件進行系爭台固股票交易，率皆
    以被告太平保險公司之代理人之身分為之，即非以其個人名
    義與原告進行交易甚明。因此被告甲○○所為效力，自及於
    被告太平保險公司無疑；故而無論原告循被告甲○○之指示
    ，匯款或交付歷次買受股票之價金至何人帳戶（按證人乙○○已到場證實原告以往與被告太平保險公司之未上市股票交
    易，均係因應身為該公司副董事長職務之被告甲○○所指示
    之帳戶，本院卷第227頁反面），顯然均與歷次買賣契約之
    成立生效不生影響。乃本件台固股票之交易原告既仍依被告
    甲○○之指示，循往例就買受之價金匯至被告甲○○、丁○○之上述帳戶內，顯見伊亦不過履行交付價金予被告太平保
    險公司之義務而已，要難謂系爭買賣交易之主體，竟與先前
    其他交易不同，而已變更為原告與被告甲○○間，此屬當然
    之理。至於被告甲○○、丁○○上開帳戶於受領原告交付之
    系爭買賣款項後，是否交付被告太平保險公司，當與原告無
    涉，亦非原告可以置喙。是以被告太平保險公司此部份辯解
    ，即屬無稽。
  3.次按，所謂之併存的債務承擔，係由第三人加入既存之關係
    而為新債務人，其原債務人則仍與債權人繼續維持原有債之
    關係。其中如由承擔人與債權人間訂立併存的債務承擔契約
    時，因對於債務人有利，自無須得其同意即可發生效力。經
    查，原告固於被告太平保險公司無法依約交付前述台固股票
    後，未先向被告太平保險公司求償，反而對於被告甲○○、
    丁○○等人請求返還價金，並經被告甲○○交付量子企管顧
    問股份有限公司為發票人、面額各為16,5 03,853元之支票
    各1紙予原告，嗣於上開支票分別在93年8月31日、9月6日退
    票後（支票、退票理由單，見本院卷第23頁至第25頁），被
    告甲○○、丁○○甚至訴外人王邦臻又曾因應原告之要求而
    匯款或交付現金予原告如前所述。惟觀之本件買賣契約主體
    既為原告及被告太平保險公司，而原告於被告太平保險公司
    未依約履行買賣契約交付前述台固股票之義務後並未因此即
    拋棄對於被告太平保險公司之請求，更曾偕同證人乙○○至
    被告太平保險公司處，要求有權代表被告太平保險公司之被
    告甲○○履行依約交付股票之義務或者返還原告交付之價金
    ，嗣終因無法取得股票，故原告始與代理被告太平保險公司
    之被告甲○○「解除買賣契約」（原告方面，參本院卷第4
    頁；被告甲○○之陳述，參本院卷第87頁），並結算原告可
    以取回之價款數額為33,007,706元，此後再經原告與乙○○
    數度前往被告太平保險公司處所尋求解決之道，始經被告甲○○、丁○○等人交付匯款或現金共約700多萬元，此經證
    人乙○○證述於卷（本院卷第228頁反面）。則按諸前揭事
    證，既無法證明原告於受領被告甲○○、丁○○等人交付之
    支票或金錢時，已有拋棄或不再請求被告太平保險公司履行
    其於系爭買賣契約經解除後應負返回前開價金之義務，則堪
    信被告甲○○、丁○○前揭應允交付原告金錢、票據以便清
    償被告太平保險公司債務之舉止，不過係屬「併存的債務承
    擔」而已，亦即被告太平保險公司之債務並不因原告另行對
    於被告甲○○、丁○○有上揭求償舉止而消滅，故原告之債
    權自不受任何影響。因此被告太平保險公司徒以原告另向被
    告甲○○、丁○○等人之求償行為，逕為推論原告係認為系
    爭交易之出賣人為被告甲○○而非太平保險公司，自難遽信
    。至於證人乙○○雖又稱「沒有（向太平產物公司解除本件
    買賣契約的表示）‧‧‧」（本院卷第228頁），惟其此部
    份陳述內容既與原告之主張及有權代理被告太平保險公司之
    被告甲○○之自承情節不符，即無可採取，併此說明。
  4.再者，被告太平保險公司雖仍否認曾經授權被告甲○○代理
    該公司與原告締結本件台固故票之買賣契約云云。然查被告
    太平保險公司既不否認其於本件交易之前曾有授權被告甲○○代理對外買賣未上市公司股票，且被告甲○○亦確曾代理
    被告太平保險公司對外進行多次未上市公司股票之買賣事宜
    已如前述，復參酌原告與被告太平保險公司間除本件買賣契
    約以外，亦另曾進行前述台固股票、巨擘股票、聯笙股票、
    統寶股票等多次交易，且彼此間更曾依約交付股票或價金，
    足認被告太平保險公司原本即有授權被告甲○○有對外進行
    買賣未上市股票之權限，且屬於被告太平保險公司對外交易
    之常態事實，則被告太平保險公司所辯本件台固股票買賣契
    約並無授權之例外事實（變態事實），自應由被告太平保險
    公司就其有禁止或限制被告甲○○代理權限制之該有利於己
    之事實，負舉證責任。然細繹被告太平保險公司之舉證情節
    ，不過係引被告太平保險公司董事會於93年4月26日修正「
    資金運用辦法」內容，而謂因有前述規章之修正，故該公司
    此後未再賦予該公司副董事長買賣未上市股票之權限，故被
    告甲○○在此之後之93年7月28日、29日所為系爭買賣台固
    公司股票交易行為即對被告太平保險公司不生效力云云。惟
    按，細繹被告太平保險公司前揭93年4月26日修正「資金運
    用辦法」內容，其前文已明言上述規定不過為「修正草案全
    文」，此如比對被告太平保險公司提出之其他歷次條文對照
    表內容均無類似文字，可證上述93年4月26日修正之「資金
    運用辦法」不過僅屬尚未合法經由董事會通過之「草案」而
    已，顯然不生拘束或限制被告甲○○對外代表被告太平保險
    公司買賣未上市股票之效力；何況參考被告太平保險公司提
    出之93年9 月20日（已在系爭買賣交易之後）修正之前揭「
    資金運用辦法」對照表，其上所列修正前之規定「備註欄」
    係載：「考量未上市股票買賣交易之時效性，分別授權董事
    長、副董事長、總經理買賣未上市股票額度參仟萬至伍仟萬
    （含）、壹仟萬至參仟萬（含）、以及壹仟萬（含）以下」
    （本院卷第185頁），尤見在前揭修正時間之前，被告甲○○均係有權代表被告太平保險公司買賣未上市股票，此當亦
    包括本件台固股票之買賣交易在內。換言之，被告太平保險
    公司對於此部份利己情節既未能善盡舉證之責，是其抗辯被
    告甲○○未經合法授權進行本件未上市股票之交易云云，即
    屬空言，而難採信。
  5.茲被告太平保險公司之各項辯解均無可取已如前述，乃被告
    甲○○所為否認之辯解更因始終未能舉證證明而同樣無法相
    信。故參酌「原告於起訴原因已有相當之證明，而被告於抗
    辯事實並無確實證明方法，僅以空言爭執者，當然認定其抗
    辯事實之非真正，而應為被告不利益之裁判」乙情（最高法
    院18年上字第1679號判例參照），本件原告主張：被告甲○○代理被告太平保險公司而與原告締結本件台固股票買賣契
    約，且本件買賣契約亦已有效成立等語，洵屬有據，可以採
    信。
七、系爭買賣契約其後已經原告與被告太平保險公司合意解除，
    並協議由被告太平保險公司返還原告33,007,706元。因此原
    告自得請求被告給付前揭價款，暨法定遲延利息。
  1.查原告與被告太平保險公司之本件台固股票之買賣契約既經
    合法成立生效，則被告太平保險公司即屬出賣人，而「物之
    出賣人，負交付其物於買受人，並使其取得該物所有權之義
    務」、「權利之出賣人，負使買受人取得其權利之義務，如
    因其權利而得占有一定之物者，並負交付其物之義務」，民
    法第348條第1項、第2項載有明文。乃原告向被告太平保險
    公司買受之標的物雖為台固股票，然其既未明定股票號碼，
    顯然兩造之真義仍係以種類指示給付物，並無特定之意，此
    種種類之債，須由債務人交付其物之必要行為完結後，或經
    債權人同意指定其經交付之物時，始成為特定之債，民法第
    200條第2項定有明文，參酌股份有限公司之股票不過係證券
    化之股份，被告太平保險公司既負有使原告取得股份之義務
    ，即負有依民法第348條第2項之規定交付表徵股份權利之台
    固股票之義務。惟被告太平保險公司既因無法交付前述台固
    股票，而經其代理人即被告甲○○與原告協議解除系爭買賣
    契約，並協議應由出賣人返還33,007,706元如前所述，此際
    即生合意解除之效果，被告太平保險公司自應依前揭協議內
    容給付原告價款。惟因被告甲○○、丁○○及訴外人王邦臻
    既已承擔並給付其中部分債務7,505,000元，則被告太平保
    險公司於扣除上述金額後，仍須給付原告25,502,706元。至
    於原告主張本件契約解除後，被告太平保險公司應依協議約
    定內容返還原告前揭價金乙節，核其性質應屬合意解除，附
    此說明（最高法院80年度台上字第915號判決意旨參照）。
  2.次按給付無確定期限者，債務人於債權人得請求給付時，經
    其催告而未為給付，自受催告時起，負遲延責任。其經債權
    人起訴而送達訴狀，或依督促程序送達支付命令，或為其他
    相類之行為者，與催告有同一之效力。前項催告定有期限者
    ，債務人自期限屆滿時起負遲延責任，為民法第229條第2、
    3項所有定。查本件被告太平保險公司固負給付前揭價款之
    義務，然因本件給付並無確定期限，而原告於起訴前又未先
    行催告程序，故原告本諸前述規定，請求被告太平保險公司
    另應給付自本件訴狀送達之翌日即94年1月13日起（送達證
    書參本院卷第48頁）起至清償日止，按年息5％計算之法定
    遲延利息，亦有理由。
八、至於原告固另主張被告甲○○、丁○○、丙○○涉有以詐術
    誘使原告與其締結本件未上市股票交易，應與被告太平保險
    公司依民法第188條負連帶賠償責任云云。惟查，探求原告
    此部份主張，係以「若被告甲○○等人無權代理被告太平產
    物保險股份有限公司為交易，原告亦係受被告甲○○等人之
    詐害而為交易」為其前提（本院卷第116頁、第237頁）。惟
    本件被告甲○○既屬有權代理被告太平保險公司締結本件買
    賣契約已如前述，因此被告甲○○、丁○○、丙○○三人抗
    辯伊等並未對於原告施行詐術，以及被告太平保險公司亦辯
    稱該公司無庸依民法第188條規定而與上開3人連帶負賠償責
    任等語，即屬有據。是原告此部份主張，顯即無法成立，要
    之，原告對於前揭被告甲○○、丁○○、丙○○3人及被告
    太平保險公司所為連帶賠償請求，即屬無據，皆應駁回。
九、綜上所述，原告基於買賣契約合意解除後之協議內容，請求
    被告太平保險公司給付25,502,706元及自94年1月13日起至
    清償日止，按年息5％計算之法定遲延利息，為有理由，應
    予准許。惟其對於被告甲○○、丁○○、丙○○（含上述3
    人與被告太平保險公司連帶給付之部分）之請求，即屬無據
    ，應予駁回。
十、原告及被告太平保險公司分別陳明願供擔保求為准、免假執
    行之宣告，就原告勝訴部分即無不合，爰分別酌定相當之擔
    保金額以准許之。惟原告上開敗訴部分，其假執行即失所附
    麗，應予駁回。
十一、本件事證已臻明確，兩造其餘主張及攻擊防禦方法，經核
      對本件判決結果無影響，爰不逐一論述，附此敘明。
十二、訴訟費用負擔之依據：民事訴訟法第79條。
中    華    民    國    95    年    4     月    25    日
                            民事第二庭法  官  蕭胤瑮
以上正本係照原本作成。
如對本判決上訴，須於判決送達後20日之不變期間內，向本院提
出上訴狀。
中    華    民    國    95    年    4     月    25    日
                                      書記官  黃慧怡


司法院資訊處製作；財團法人民間司法改革基金會備份。
